【裁判字號】    95,簡上,91
【裁判日期】    950831
【裁判案由】    傷害
【裁判全文】
臺灣雲林地方法院刑事判決              95年度簡上字第91號
上  訴  人  臺灣雲林地方法院檢察署檢察官
上  訴  人
即  被  告  甲○○
            乙○○
上列上訴人等因被告等傷害案件，不服本院斗六簡易庭95年度六
簡字第128 號中華民國95年4 月10日第1 審判決（聲請案號：95
年度偵字第488 號），提起上訴，本院管轄之第2 審合議庭判決
如下：
    主  文
原判決撤銷。
甲○○無罪。
乙○○傷害人之身體，處有期徒刑陸月，如易科罰金，以銀元參
佰元折算壹日。
    理  由
壹、有罪部分即被告乙○○部分：
  一構成犯罪事實：
    乙○○與其子甲○○（另為無罪諭知，理由如後）於民國94
    年8 月2 日中午12時30分許，駕駛自用小貨車行經雲林縣古
    坑鄉○○村○○○○道路時，因丙○○將其所有之自用小客
    車停放於路旁阻礙通行，乙○○乃與丙○○發生爭執，詎乙○○竟基於傷害人身體之犯意，手持其所有糞叉（未扣案）
    毆打丙○○，致丙○○受有右顳部頭皮裂傷、左下肢多處擦
    傷、右大腿擦傷、左手掌裂傷及右脛、腓骨閉鎖性骨折之傷
    害。
  二認定犯罪事實所憑之證據及理由：
    (一)程序方面：
      告訴人丙○○及證人蘇文宴之警詢筆錄，對被告乙○○而
      言，均屬被告以外之人於審判外之言詞陳述，依刑事訴訟
      法第159 條第1 項規定，原則上均不得作為證據，但被告
      乙○○於本院審理程序時，已同意列為證據使用，本院審
      酌該言詞陳述作成時之情況，認為適當，依刑事訴訟法第
      159 條之5 第1 項規定，自均得作為被告乙○○之證據。
    (二)實體方面：
      1.證人蘇文宴於警詢中之證述（警卷第12至14頁）：證明
        告訴人丙○○於94年8 月2 日中午12時30分許，身體確
        有受傷。
      2.告訴人之驗傷診斷書2 份（警卷第16頁、偵卷第11頁）
        ：證明告訴人確有於94年8 月2 日前往醫院驗傷，經診
        斷確實受有右顳部頭皮裂傷、左下肢多處擦傷、右大腿
        擦傷、左手掌裂傷及右脛、腓骨閉鎖性骨折之傷害。
      3.證人即告訴人丙○○於警詢、偵查及本院審理中之指訴
        及證述（偵卷第8 至9 頁）：證明確有於上揭時、地，
        因過路問題與被告乙○○發生衝突，因而遭被告乙○○
        持糞叉毆打成傷。
      4.被告甲○○於警詢及偵查中之供述（警卷第9 至11頁、
        偵卷第12至13頁）：證明事項同3.。
      5.工寮照片6 張（警卷第18至20頁）：證明工寮外觀情形
        。
      6.被告乙○○於警詢、偵查及本院審理中自白有於上開時
        、地，手持其所有之糞叉毆打告訴人之事實，且與上開
        積極證據相符，應堪信為真（警卷第6 至8 頁、偵卷第
        12至13 頁） 。
      7.綜上所述，本件事證明確，被告乙○○傷害告訴人之犯
        行應堪認定。
  三論罪科刑之理由：
    (一)按行為後法律有變更者，適用行為時之法律。但行為後之
      法律有利於行為人者，適用最有利於行為人之法律，刑法
      第2 條第1 項定有明文。刑法業於94年1 月7 日修正公布
      ，並於95年7 月1 日施行，是被告行為後，刑法已有變更
      。修正前刑法第41條第1 項前段規定：「犯最重本刑為5
      年以下有期徒刑以下之刑之罪，而受6 個月以下有期徒刑
      或拘役之宣告，因身體、教育、職業、家庭之關係或其他
      正當事由，執行顯有困難者，得以1 元以上3 元以下折算
      1 日，易科罰金。」修正前之易科罰金折算標準，依修正
      前罰金罰鍰提高標準條例第2 條前段（95年5 月7 日修正
      公布刪除，自95年7 月1 日施行）規定，就其原定數額提
      高為100 倍折算1 日，則本件被告行為時之易科罰金折算
      標準，應以銀元300 元折算1 日，經折算為新臺幣後，應
      以新臺幣900 元折算為1 日。惟95年7 月1 日修正公布施
      行之刑法第41條第1 項前段則規定：「犯最重本刑為5 年
      以下有期徒刑以下之刑之罪，而受6 個月以下有期徒刑或
      拘役之宣告者，得以新臺幣1,000 元、2,000 元或3,000
      元折算1 日，易科罰金。」另關於刑法第277 條第1 項罰
      金刑之規定，業經95年6 月14日修正公布之刑法施行法第
      1 條之1 規定，修正提高30倍，並由銀元改為新臺幣，亦
      即法定刑為「3 年以下有期徒刑、拘役或新臺幣3 萬元以
      下罰金」，及依修正後刑法第33條第5 款規定「罰金：新
      臺幣1 千元以上，以百元計算之」等規定觀之，修正後刑
      法第277 條第1 項之罰金刑，最低為新臺幣1 千元；而修
      正前刑法第277 條第1 項之罰金刑，法定最高刑度依修正
      前之罰金罰鍰提高標準條例第1 條前段規定提高為10倍，
      即銀元1 萬元，及依修正前刑法第33條第5 款規定「罰金
      ：銀元1 元以上」，其最低度刑為銀元1 元即新臺幣3 元
      。再按比較適用最有利於行為人之法律，應就罪刑有關之
      一切情形，比較其全部之結果，而為一體之適用，不應一
      部分適用舊法，一部分適用新法，綜合上開比較結果，以
      95年7 月1 日修正公布施行前之規定，較有利於被告，則
      依刑法第2 條第1 項前段，應一體適用修正前刑法規定對
      被告論罪科刑，先予敘明。
    (二)核被告乙○○所為，係犯修正前刑法第277 條第1 項之普
      通傷害罪。
    (三)審酌被告乙○○曾有傷害等前科，素行並非良好，雖僅國
      小肄業，教育程度不高，然年逾5 旬，社會經驗已豐，竟
      僅因過路問題一言不合，即將告訴人毆打成傷，行事衝動
      魯莽，且告訴人所受傷害程度非輕，亦迄未與告訴人達成
      和解，及犯後尚能坦承犯行，態度尚可等一切情狀，量處
      如主文第3 項所示之刑，並依修正前刑法第41條第1 項前
      段、修正前罰金罰鍰提高標準條例第1 條前段、第2 條規
      定，諭知易科罰金之折算標準。
    (四)至被告乙○○用以傷害告訴人之糞叉既未扣案，而被告乙○○供稱該糞叉係煮竹筍時撈竹筍所用，顯非特殊之犯罪
      工具，為免將來執行困難，爰不予宣告沒收，附此敘明。
貳、無罪部分即被告甲○○部分：
  一公訴意旨另略以：被告甲○○與其父乙○○（有罪理由詳如
    上述）於94年8 月2 日中午12時30分許，駕駛自用小貨車行
    經雲林縣古坑鄉○○村○○○○道路時，因丙○○將其所有
    之自用小客車停放於路旁阻礙通行，乃與丙○○發生爭執，
    詎被告甲○○、乙○○竟共同基於傷害人身體之犯意聯絡，
    分別手持斧頭、糞叉毆打丙○○，致丙○○受有右顳部頭皮
    裂傷、左下肢多處擦傷、右大腿擦傷、左手掌裂傷及右脛、
    腓骨閉鎖性骨折之傷害。因認被告甲○○亦涉有刑法第277
    條第1 項之傷害罪。
  二按犯罪事實應依證據認定之，無證據不得認定犯罪事實。又
    不能證明被告犯罪者，應諭知無罪之判決，刑事訴訟法第15
    4 條第2 項、第301 條第1 項分別定有明文。次按認定不利
    於被告之事實，須依積極證據，苟積極證據不足為不利於被
    告事實之認定時，即應為有利於被告之認定。再事實之認定
    應憑證據，如未能發現相當證據，或證據不足以證明，自不
    能以推測或擬制之方法，以為裁判基礎；另認定犯罪事實所
    憑之證據，雖不以直接證據為限，間接證據亦包括在內，然
    無論直接或間接證據，其為訴訟上之證明，須於通常一般之
    人均不致於有所懷疑，而得確信其為真實之程度者，始得據
    之為有罪之認定，倘其證明尚未達到此一程度，而有合理性
    懷疑之存在時，即無從為有罪之認定（最高法院30年上字第
    816 號、30年上字第1831號、40年臺上字第86號及76年臺上
    字第4986號判例參照）。又刑事訴訟法第161 條已於91年2
    月8 日修正公布，其第1 項規定：檢察官就被告犯罪事實，
    應負舉證責任，並指出證明之方法。因此，檢察官對於起訴
    之犯罪事實，應負提出證據及說服之實質舉證責任。倘其所
    提出之證據，不足為被告有罪之積極證明，或其指出證明之
    方法，無從說服法院以形成被告有罪之心證，基於無罪推定
    之原則，自應為被告無罪判決之諭知（最高法院92年臺上字
    第128 號判例參照）。
  三檢察官認被告甲○○與被告乙○○共同涉犯刑法第277 條第
    1 項之傷害罪，無非以告訴人丙○○之指訴及其驗傷診斷書
    為其主要論據。訊據被告甲○○則堅決否認涉有上開傷害犯
    行，辯稱：當時是告訴人喝醉酒，將車停在路口睡覺，擋住
    去路，雙方才會起衝突，並未出手打人，只是將乙○○與丙○○拉開等語。
  四經查：
    (一)程序方面：
      1.告訴人丙○○之警詢筆錄，對被告甲○○而言，屬被告
        以外之人於審判外之言詞陳述，且被告甲○○於本院審
        理程序時，亦不同意列為證據使用，依刑事訴訟法第15
        9 條第1 項規定，自不得作為被告甲○○之證據。
      2.證人蘇文宴之警詢筆錄，對被告甲○○而言，屬被告以
        外之人於審判外之言詞陳述，依刑事訴訟法第159 條第
        1 項規定，原則上不得作為證據，但被告甲○○於本院
        審理程序時，已同意列為證據使用，本院審酌該言詞陳
        述作成時之情況，認為適當，依刑事訴訟法第159 條之
        5 第1 項規定，自得作為被告甲○○之證據。
    (二)實體方面：
      1.證人即共同被告乙○○於本院審理時證述「我轉過去叉
        路時，告訴人他停在路口，喝到醉茫茫，叫他，... ，
        就和他吵架，... ，我兒子在車上，... ，後來我兒子
        說不要再吵了，我們就開車走了」等語，可知當天毆打
        事件係發生在被告乙○○與丙○○間，被告甲○○當時
        並未出手毆打告訴人。
      2.證人即告訴人丙○○於偵查中證述「甲○○先拿斧頭打
        我的頭部，後來乙○○用糞叉打我的手、腳，我倒地後
        ，他們還繼續的打，因為我將車子停在路邊，擋到他們
        的路，我只是說1 句『路又不是你們的』，就被他們打
        ，... ，（問：後來他們為什麼停止毆打你？）是1 位
        蘇文宴的人，因為他在路邊開雜貨店，過來制止他們」
        等語。於本院審理時證述「我那時停車在路邊睡覺，..
        . ，他們在路邊叫我，我不知道是何人，我後來有把車
        移開，... ，之後我不知道和被告2 人如何吵起來，我
        在那裡打電話，他兒子就拿斧頭從頭打我，他父親拿糞
        叉插我，他兒子打我頭部，腳也有打到，腳是他兒子打
        的，... ，（問：他們2 人都有打你，後來如何結束？
        ）蘇文宴他兒子出來求的，... ，（問：你被打時有無
        跌倒？）暈倒了」等語。由證人即告訴人丙○○上開證
        述內容，可知其對於如何與被告甲○○及乙○○發生衝
        突、腳係遭何人毆打及衝突如何結束等情，先後指訴不
        一，且就衝突如何結束1 節，與證人蘇文宴於警詢時證
        述「當時我正在臥室睡覺，... ，我與家人都無親眼看
        見爭吵現場，只在事後才看到丙○○受傷，其他細節是
        由丙○○告訴我兒子的」之情節不符，是證人即告訴人
        丙○○之指訴及證述是否全無瑕疵，而得遽信為真，已
        令人存疑。
      3.依證人即告訴人丙○○於審理中證述，被告甲○○係持
        長約38公分之斧頭毆打伊頭部，然觀諸告訴人所受傷害
        ，頭部部分係受有右顳部頭皮裂傷3 ╳0.5 ╳0.5 公分
        之傷害，亦即該傷口之深度僅為0.5 公分，惟斧頭前端
        刀刃部分係鐵製材質，有一定厚度，把手係木柄，通常
        係用以砍物品，有別於水果刀等較薄刀刃係用以切物品
        ，此乃眾所周知，則若告訴人果係遭被告甲○○持斧頭
        以斧頭刀刃部位砍頭部，則以當時雙方氣氛緊張，被告
        甲○○於出手時，必不可能準確拿捏力道，告訴人頭部
        傷口應更深，所受傷害應非僅止於此，況告訴人指訴之
        上開斧頭並未扣案，則本件衝突中，被告甲○○是否有
        持用斧頭毆打告訴人，確有可疑。又因糞叉前端有數尖
        銳鐵齒，以之攻擊人，並非完全不能造成告訴人如犯罪
        事實欄所載傷勢，是告訴人上開頭部傷勢，亦有可能係
        糞叉所造成，尚難遽認係被告甲○○以斧頭毆打所致。
      4.被告甲○○或乙○○與告訴人並不相識，僅約略知悉係
        在附近工作之人，雙方並無仇恨，被告乙○○自不可能
        無端毆打告訴人，參以告訴人當時所駕駛車輛確係停放
        於路口，因過路問題，雙方始發生衝突等情，為告訴人
        及被告甲○○、乙○○所是認，是本件衝突確係因告訴
        人所駕駛之車輛擋住被告甲○○及乙○○之去路而起。
        再觀之被告2 人及告訴人之身型，告訴人身材高大，被
        告乙○○瘦小，被告甲○○則與告訴人身高相當，但體
        型較瘦，若雙方發生衝突，在被告方面又有持工具之情
        形下，告訴人雖會受傷，但在告訴人強力抵抗之下，被
        告方面也不可能全然無傷，唯一合理解釋，即當時告訴
        人係處於酒醉狀態，精神不佳，注意力無法集中，方會
        處於劣勢，是被告甲○○稱當時告訴人係酒醉之情，應
        為可採。又告訴人對有無酒醉此點則自始至終均否認，
        然若告訴人坦承當時係酒醉，對告訴人亦無不利之處，
        反而更可證明上情，告訴人竟隱瞞此情，益證告訴人所
        言誇大不實。
  五綜上所述，本件依公訴人提出之證據，尚不足以認定被告甲○○確有與被告乙○○共同傷害告訴人之行為。是被告甲○○所為無罪之答辯，應可採信。揆諸首揭法條及判例意旨，
    自應為被告甲○○無罪之諭知。
參、撤銷改判之理由：
    一本件係被告乙○○單獨傷害告訴人，已如上所述，則原審
      就被告乙○○及甲○○認定共同犯傷害罪，尚有未洽。
    二被告甲○○上訴意旨指摘原審判決不當，為有理由，雖檢
      察官及被告乙○○上訴意旨指摘原審判決不當，為無理由
      ，然原審判決既有上開可議之處，自應予撤銷。
    三至於行為後法律有變更者，依修正前刑法第2 條第1 項之
      規定，以適用裁判時法為原則，如行為時法有利於行為人
      ，則例外適用行為時法；依修正後刑法第2 條第1 項規定
      ，以適用行為時法為原則，惟如裁判時法有利於行為人，
      則例外適用裁判時法。以往實務見解，認原判決未及比較
      適用新舊法時，上訴後，雖比較結果以舊法有利於行為人
      ，而原判決別無其他撤銷事由，仍應以此為由撤銷改判。
      惟修正後之規定係以適用行為時法為原則，因此原判決雖
      未及比較適用，然上訴後，經比較新舊法，行為後之法律
      並非較有利於行為人，仍應適用行為時法，則原判決適用
      行為時法即無不當，此部分自不構成撤銷之事由。
肆、就被告甲○○部分逕為第1 審判決之理由：
    一按檢察官聲請簡易判決處刑之案件，法院於審理後，認為
      被告所犯之罪不合第449 條所定得以簡易判決處刑之案件
      者，應適用通常程序審判之，刑事訴訟法第452 條、第45
      1 條之1 第4 項但書第1 款定有明文。
    二次按管轄第2 審之地方法院合議庭受理簡易判決上訴案件
      ，應依通常程序審理，其認案件有刑訴法第452 條之情形
      者，應撤銷原判決，逕依通常程序為第1 審判決，法院辦
      理刑事訴訟簡易程序應行注意事項第14條亦可參照。
    三原審判決既有前述可議之處，且本件既經本院審理後認被
      告甲○○部分應判決無罪，並不符合得以簡易判決處刑之
      要件，自應由本院將原審判決撤銷，就被告甲○○部分逕
      依通常程序為第1 審判決。
伍、適用法律依據：
    一刑事訴訟法第455 條之1 第1 項、第3 項、第452 條、第
      369 條第1 項前段、第364 條、第299 條第1 項前段、第
      301條第1 項前段。
    二刑法第2 條第1 項前段、修正前刑法第277 條第1 項、第
      41條第1 項前段。
    三修正前罰金罰鍰提高標準條例第1 條前段、第2 條。
本案經檢察官林禎瑩到庭執行職務。
中    華    民    國    95    年    8     月    31    日
                  刑事第三庭    審判長  法  官  劉國賓
                                        法  官  廖國勝
                                        法  官  廖淑華
以上正本證明與原本無異。
被告乙○○部分不得上訴。
被告甲○○部分得上訴。如不服本判決，應於判決收受後10日內
，向本院提出上訴狀（須附繕本）。
                                        書記官  張菀純
中    華    民    國    95    年    8     月    31    日
附錄法條：修正前刑法第277 條
中華民國刑法第277條（普通傷害罪）
傷害人之身體或健康者，處 3 年以下有期徒刑、拘役或 1 千元
以下罰金。
犯前項之罪因而致人於死者，處無期徒刑或 7 年以上有期徒刑；
致重傷者，處 3 年以上 10 年以下有期徒刑。


司法院資訊處製作；財團法人民間司法改革基金會備份。
